臺灣雲林地方法院民事裁定
111年度消債更字第34號
聲  請  人
即  債務人  蕭鈴蘭  

代  理  人  張巧妍律師(法扶律師)
上列聲請人因消費者債務清理事件聲請更生，本院裁定如下：
    主  文
債務人蕭鈴蘭自民國一百十一年七月二十日上午十一時起開始更
生程序，並命司法事務官進行本件更生程序。
    理  由
一、按債務人不能清償債務或有不能清償之虞，且無擔保或無優
    先權之本金及利息債務總額未逾新臺幣（下同）1,200萬元
    者，於法院裁定開始清算程序或宣告破產前，得向法院聲請
    更生；債務人對於金融機構負債務者，在聲請更生或清算前
    ，應向最大債權金融機構請求協商債務清償方案，或向其住
    、居所地之法院或鄉、鎮、市、區調解委員會聲請債務清理
    之調解；協商或調解成立者，債務人不得聲請更生或清算，
    但因不可歸責於己之事由，致履行有困難者，不在此限，消
    費者債務清理條例（下稱消債條例）第3條、第42條第1項、
    第151條第1、7項分別定有明文。又按法院開始更生程序之
    裁定，應載明其年、月、日、時，並即時發生效力；法院裁
    定開始更生或清算程序後，得命司法事務官進行更生或清算
    程序，必要時得選任律師、會計師或其他適當之自然人或法
    人一人為監督人或管理人，消債條例第45條第1項、第16條
    第1項亦分別有明文。
二、本件聲請意旨略以：聲請人即債務人蕭鈴蘭與配偶於民國88
    年之前居住於台中，從事土木零工，但收入不穩，因此入不
    敷出，以刷卡預借現金方式補短缺金額，於88年搬回雲林夫
    家後，配偶即不外出工作，故無法清償債務，債務逐漸累積
    ，無法負荷，因上開不能清償債務之情事，前向本院聲請債
    務清理之調解，惟經本院111年度司消債調字第27號調解不
    成立，又聲請人所負無擔保或無優先權之債務總額約為1,01
    4,445元，並未逾1,200萬元，以每月收入扣除生活必要支出
    後，剩餘可供清償債務之金額已不多，實有不能清償債務之
    情形，復未經法院裁定開始清算程序或宣告破產，爰依消債
    條例規定聲請准予更生等語。
三、經查：
　㈠聲請人因對於金融機構及非金融機構等債權人負無擔保或無
    優先權之債務，有不能清償之情形（據債權人於本件所陳報
    包含本金、利息、程序費用等金額合計約2,544,458元），
    前於111年3月14日以書面向本院聲請消費者債務清理法院前
    置調解，經本院以111年度司消債調字第27號受理調解，嗣
    於111年5月10日調解不成立後，為本件更生之聲請等情，已
    據其提出財產及收入狀況說明書、債權人清冊、債務人清冊
    、財團法人金融聯合徵信中心當事人綜合信用報告、本院民
    事事件調解不成立證明書等為憑（見本案卷第17至28頁、第
    43頁、第127至131頁），復經本院職權調取上開司消債調字
    案卷核閱屬實，並有各債權人提出之陳報狀在卷可參（見本
    案卷第77頁、第81至119頁、第225至293頁），堪信為真實
    。而聲請人於上開前置調解不成立後為本件更生之聲請，本
    院自應綜合聲請人之債務、收入、生活必要支出及財產狀況
    等情，評估聲請人依其客觀清償能力是否對已屆清償期之債
    務有不能清償或有不能清償之虞等情形。
　㈡依消債條例第2條第1、2項規定及消債條例施行細則第3條第2
    項規定，消債條例所稱消費者指5年內未從事營業活動或從
    事平均每月營業額20萬元以下之小規模營業之自然人；債務
    人為公司或其他營利法人之負責人，無論是否受有薪資，均
    視為自己從事營業活動，其營業額依該公司或其他營利法人
    之營業額定之。本件聲請人於聲請狀及財產及收入狀況說明
    書陳明其於聲請更生前5年內未從事任何營業活動(見本案卷
    第10頁、第19頁)，且其最近5年內投保勞工保險之單位僅有
    宜昇工程行麥寮廠，有其勞工保險被保險人投保資料表（明
    細）附卷可參(見本案卷第41至42頁)，亦有聲請人108至110
    年度綜合所得稅各類所得資料清單等在卷可稽(見本案卷第3
    6至37頁、第133頁)，堪認聲請人係5年內未從事營業活動之
    自然人，屬消債條例第2條所規定之消費者，而為消債條例
    適用之對象。又聲請人陳報其現任職於宜昇工程行，平均每
    月收入約11,000元，並提出該行所開立之薪資給付證明為佐
    (見本案卷第39頁、第201頁)，此外，聲請人亦陳報有農務
    零工收入每月約5,000元之收入。經本院審酌，依上開宜昇
    工程行所開立之薪資給付證明所載，聲請人於111年2月至5
    月合計領取43,000元，平均每月薪資為10,750元，再加上聲
    請人農務零工收入每月5,000元，合計每月收入約15,750元
    ，而聲請人除上開收入外，並無其他固定收入，故以每月收
    入約15,750元作為認定聲請人客觀清償債務能力之基準。
　㈢聲請人陳報其每月生活必要支出約為15,000元，此金額低於
    衛生福利部所公告臺灣省111年最低生活費14,230元之1.2倍
    即17,076元之標準，尚屬可採。另聲請人陳報無受其扶養之
    人。承上所述，聲請人平均每月收入所得約為15,750元，其
    個人每月生活必要支出約為15,000元，以聲請人平均每月所
    得扣除其平均每月必要支出，聲請人每月僅有750元（計算
    式：15,750－15,000＝750）之餘額可供清償債務之用。
　㈣依聲請人之財產及收入狀況說明書所載（見本案卷第17至19
    頁)，其名下有嘉義市○○段0000地號及同段1442之71至1442
    之140地號等71筆土地之應有部分，此亦有其全國財產稅總
    歸戶財產查詢清單及該1442地號土地登記第二類謄本等在卷
    可參（見本案卷第29至35頁、第135至181頁），而此71筆土
    地之應有部分公告現值金額為1,011,572元，惟均為聲請人
    繼承而來並與他人所公同共有，依聲請人陳報其應繼分為2
    分之1計算，則聲請人個人所有上開71筆土地應有部分之公
    告現值約為505,786元。又依聲請人提出之臺灣嘉義地方法
    院110年度嘉簡字第250號民事簡易判決所載(見本案卷第187
    至197頁)，聲請人有繼承嘉義縣○○鎮○○○段○○○段000地號土
    地(下稱系爭467地號土地)，而該土地經分割後，聲請人與
    被繼承人江有文之其他繼承人就系爭467地號土地分得區塊
    乙部分(面積1,725平方公尺)，並公同共有應有部分1725分
    之863，又聲請人陳報其應繼分為5分之1，並提出被繼承人
    江有文之繼承系統表及其全體繼承人戶籍謄本為佐（見本案
    卷第315至357頁），則依此應繼分之比例及土地公告現值計
    算(見本案卷第307頁)，聲請人此部分所有土地之公告現值
    約為280,475元(計算式：1,725863/17251,6251/5=280,4
    75)。另聲請人有以要保人身分投保遠雄人壽保險事業股份
    有限公司「遠雄人壽新終身壽險」(保單號碼0000000000)，
    截至111年5月31日，其解約金為23,690元，亦有該公司111
    年6月6日遠壽字第1110002575號書函附卷可參(見本案卷第2
    95至297頁)。復參以聲請人名下之崙背郵局存款帳戶餘額為
    48元(登錄至111年6月1日，見本案卷第215至217頁)、崙背
    鄉農會存款帳戶餘額為389元(登錄至111年6月1日，見本案
    卷第219頁)、土地銀行太平分行存款帳戶餘額為0元(登錄至
    111年6月1日，見本案卷第223頁)。則以聲請人所積欠無擔
    保或無優先權債務之金額2,544,458元，扣除上開現有資產
    共810,388元(計算式：505,786＋280,475＋23,690＋48＋389＋0=
    810,388)後，尚負有債務1,734,070元，依聲請人每月750元
    可清償計，尚需約192年餘始能清償完畢（計算式：1,734,0
    70÷750÷12≒192.67，小數點後二位以下捨棄），倘若再加計
    違約金及日後之利息等負擔，清償期限勢必更長。是本院審
    酌聲請人之債務、財產、勞力、收入及必要生活費用支出等
    情狀，可認聲請人客觀上對已屆清償期之債務，有不能清償
    債務之情形，有必要利用更生程序，調整其與債權人間之權
    利義務關係，而重建其經濟生活，予以經濟生活更生之機會
    。
四、綜上所述，本件聲請人為5年內未從事營業活動或從事平均
    每月營業額20萬元以下之小規模營業之自然人，依其全部收
    支及財產狀況，客觀上有不能清償債務之情形。復聲請人所
    積欠之無擔保或無優先權之本金及利息債務總額未逾1,200
    萬元，且未經法院裁定開始清算程序或宣告破產，業如上述
    ；此外，本件又查無聲請人有消債條例第6條第3項、第8條
    或第46條各款所定應駁回更生聲請之事由存在，則債務人聲
    請更生，洵屬有據，爰裁定如主文。又本件聲請人業經裁定
    開始更生程序，爰併裁定命司法事務官進行本件更生程序。
五、聲請人於更生程序開始後，應提出足以為債權人會議可決或
    經法院認為「已盡力清償」之更生方案以供採擇。而司法事
    務官於進行本件更生程序、協助聲請人提出更生方案時，亦
    應依聲請人之薪資變化、社會常情及現實環境衡量聲請人之
    清償能力，並酌留其生活上應變所需費用，進而協助聲請人
    擬定允當之更生方案，始符消債條例重建債務人經濟生活之
    立法目的，附此敘明。　　
中　　華　　民　　國　　111 　年　　7 　　月　　20　　日
                  民事第一庭    法  官  廖國勝
以上正本係照原本作成。
本件不得抗告。
中　　華　　民　　國　　111 　年　　7 　　月　　20　　日
                               書記官　林可芯